【裁判字號】    92,台非,155
【裁判日期】    920424
【裁判案由】    強盜等罪
【裁判全文】
最高法院刑事判決                                九十二年度台非字第一五五號
    上訴人  最高法院檢察署檢察總長
    被  告  甲○○
右上訴人因被告強盜等罪案件，對於台灣高等法院高雄分院中華民國九十一年九月十
日第二審確定判決（九十一年度上訴字第一一○五號，起訴案號：台灣屏東地方法院
檢察署九十一年度偵字第二○四五號），認為違法，提起非常上訴，本院判決如左：
    主  文
原判決撤銷。
甲○○連續攜帶兇器竊盜，處有期徒刑參年捌月，並應於刑之執行前，令入勞動場所
強制工作參年，Ｔ字型扳手及Ｌ型扳手各壹支沒收；又攜帶兇器強盜，處有期徒刑柒
年拾月，柴刀壹把沒收；應執行有期徒刑拾壹年，應於刑之執行前，令入勞動場所強
制工作參年，Ｔ字型扳手、Ｌ型扳手各壹支、柴刀壹把沒收。
    理  由
非常上訴理由稱：「一、按判決適用法則不當者，為違背法令，刑事訴訟法第三百八
十七條（第三百七十八條）定有明文。又依法應於審判期日調查之證據未予調查，致
適用法令違誤，而顯然於判決有影響者，該項確定判決即屬違背法令，得提起非常上
訴，亦經司法院大法官會議著有釋字第一八一號解釋可稽。事實審法院對於被告有無
累犯之事實，應否適用刑法第四十七條累犯之規定加重其刑，即屬法院認定事實與適
用法律之基礎事項，客觀上有其調查之必要，應依職權加以調查，倘被告並非累犯，
而事實審法院並未詳加調查，致判決時依累犯之規定論處，即屬刑事訴訟法第三百七
十九條第十款規定依法應於審判期日調查之證據而未予調查，其判決當然為違背法令
。次按受有期徒刑之執行完畢，或受無期徒刑或有期徒刑一部之執行而赦免後，五年
以內再犯有期徒刑以上之罪者，方為累犯，此觀刑法第四十七條規定甚明。又刑法第
七十九條之一第一項規定：『二以上徒刑併執行者，第七十七條所定最低應執行之期
間，合併計算之。』，同條第三項規定：『依第一項規定合併計算執行期間而假釋者
，前條第一項規定之期間，亦合併計算之。』，則在合併執行之情形，經許其假釋者
，其報請許可假釋所須最低應執行之期間，既合併計算，且假釋期間（即殘刑期間）
亦合併計算之，其期間即無從區分，縱使假釋出獄前所執行之期間已逾其中任一罪之
刑期，倘其後假釋經撤銷者，仍不能認為已經執行完畢。二、本件原確定判決以被告
甲○○先後於九十一年三月九日起至同年四月十日止連續在屏東縣林邊鄉等地區攜帶
兇器竊盜，而依法判處其徒刑，並認其係累犯而加重其刑。然查：被告甲○○曾於八
十二、八十三年間犯槍砲彈藥刀械管制條例、恐嚇取財未遂等罪，被判處有期徒刑六
月及一年，應執行刑一年二月，復於八十三年四月五日及六日又犯麻醉藥品管理條例
二罪，分別判刑八月及一年，並與上開槍砲條例等罪裁定合併定應執行刑二年十月，
刑期自八十三年三月二十日起至八十七年一月十四日止，惟執行至八十五年四月二十
六日經獲准假釋出獄，於八十五年十月二十八日被告再犯麻醉藥品管理條例判刑五月
，並於八十七年五月二十五日經撤銷假釋執行殘刑一年八月五日，刑期自八十八年三
月七日至八十九年十二月十一日，因被告另犯竊盜罪應執行刑十月接續執行，刑期自
八十九年十二月十一日至九十年十月二日，另被告於假釋期間之八十七年三月七日及
八十八年二月二十七日起至同月三日又分別犯搶奪、毀損、轉讓毒品，經判處應執行
有期徒刑一年六月，嗣經提起非常上訴，改判應執行有期徒刑一年二月，與其於八十
八年間又另犯有竊盜罪經判處徒刑一年六月，合併定應執行之刑二年七月，接續執行
，刑期自八十九年一月二十八日至九十一年七月三十日止，惟執行至九十一年一月十
五日獲准假釋出獄，以上有高雄地方法院檢察署八十四年執助崑字第三九九號、第一
二四四號等執行指揮書，屏東地方法院檢察署八十八年觀執更穆字第四十七號、及同
年執穆字第六○六號、九十年執助字第七○三號等執行指揮書，暨法務部法八十五監
字第○七九一一號及法八十七矯決字第○一九一八號函、法九十矯字第○四二一九九
號函，屏東地方法院檢察署九十一年屏執護字第三一號保護管束執行指揮表，最高法
院八十九年台非字第三九五號判決書等件可稽。則被告於本案所犯竊盜係在前案因假
釋尚未執行完畢，於假釋期間內所犯，不能以累犯論處。原判決未查明其前案資料及
執行情形，而誤認於八十三、八十四年間因違反槍砲彈藥刀械管制條例等案件已於八
十七年一月十四日執行完畢。因而於本案適用刑法第四十七條，論被告為累犯，並加
重其刑，揆諸前揭說明，自有判決適用法則不當之違法。」等語。
本院按刑法第七十九條之一第一項規定：「二以上徒刑併執行者，第七十七條所定最
低應執行之期間，合併計算之。」同條第三項規定：「依第一項規定合併計算執行期
間而假釋者，前條第一項規定之期間，亦合併計算之。」則在併合執行之情形，經許
可假釋出獄者，其報請許可假釋所須最低應執行之期間，既合併計算，且假釋期間（
即殘刑期間）亦合併計算之，其期間即無從區分。從而，不論假釋出獄前所執行之期
間是否已逾其中一罪之刑期，亦不論嗣後其假釋有無被撤銷，在假釋期間內，均應認
為尚未執行完畢。本件被告甲○○於民國八十二、三年間因犯恐嚇取財、無故持有改
造手槍、非法施用化學合成麻醉藥品，及轉讓禁藥四罪，經台灣高等法院高雄分院分
別判處有期徒刑一年、六月、一年、八月確定，嗣經同院以八十四年度聲字第二六六
號裁定定應執行有期徒刑二年十月，於八十四年三月二十日入監執行，原刑期應至八
十七年一月十四日屆滿，而於八十五年四月二十六日假釋出監，嗣於八十五年五月二
十五日經撤銷假釋，殘刑一年八月又五日與其於八十六年十月八日另所犯竊盜罪，經
台灣屏東地方法院以八十七年度易字第一一七六號判決處以有期徒刑十月確定部分，
二罪接續執行，於八十八年三月七日入監，刑期應至九十年十月二日屆滿。嗣被告於
上開假釋期間之八十七年三月七日及八十八年二月二十七日起至同年三月三日間，另
犯搶奪、毀損及轉讓毒品三罪，經台灣屏東地方法院以八十八年度訴字第一七二號判
決論處罪刑確定後，因判決違背法令，經最高法院檢察署檢察總長提起非常上訴，由
本院以八十九年度台非字第三九五號判決予以撤銷改判，分別量處有期徒刑八月、三
月及六月，並定應執行有期徒刑一年二月，嗣再與其於八十七年十一月十日至八十八
年三月七日間另所犯竊盜罪經台灣台中地方法院判處有期徒刑一年六月部分，併由台
灣台中地方法院以九十年度聲字第三二八○號裁定定應執行有期徒刑二年七月，並與
前案接續執行，原刑期應至九十一年七月三十日屆滿，而於九十一年一月十五日假釋
出監，有各該判決、裁定及台灣高雄地方法院檢察署八十四年度執助崑字第三九九號
、第一二四四號執行指揮書，台灣屏東地方法院檢察署八十八年度觀執更穆字第四七
號、同年度執穆字第六○六號、九十年度執助字第七○三號執行指揮書，九十一年屏
執護字第三一號保護管束執行指揮書可稽。則被告於九十一年三月九日至同年四月十
日間再犯本件連續攜帶兇器竊盜，及攜帶兇器強盜二罪時，依首開說明，其所犯上開
各罪，自均尚未執行完畢，而仍在假釋中，本件不應論以累犯。原審不察，誤認被告
於八十二、三年間所犯恐嚇取財等四罪，業經於八十七年一月十四日執行完畢，五年
內再犯本件二罪，而均依累犯規定加重其刑，自有判決適用法則不當之違背法令。案
經確定，且於被告不利，非常上訴意旨執以指摘，洵有理由，應由本院將原判決撤銷
，另行改判，以資救濟。
據上論結，應依刑事訴訟法第四百四十七條第一項第一款但書，刑法第三百二十一條
第一項第三款、第三百三十條第一項、第五十六條、第五十一條第五款、第三十八條
第一項第二款，竊盜犯贓物犯保安處分條例第三條第一項第一款、第四條、第五條第
一項前段，判決如主文。
中      華      民      國    九十二    年      四      月    二十四    日
                              最高法院刑事第十二庭
                                  審判長法官  張  淳  淙
                                        法官  謝  俊  雄
                                        法官  蘇  振  堂
                                        法官  張  春  福
                                        法官  呂  丹  玉
      右正本證明與原本無異
                                              書  記  官
中      華      民      國    九十二    年      五      月      二      日


司法院資訊處製作；財團法人民間司法改革基金會備份。
